臺灣彰化地方法院刑事判決　　　　　　　96年度簡上字第62號
上　訴　人　臺灣彰化地方法院檢察署檢察官
被　　　告　丙○○
上列上訴人因被告詐欺案件，不服本院北斗簡易庭九十六年度斗
簡字第四三號中華民國九十六年一月十七日第一審簡易判決（原
聲請簡易判決處刑案號：九十五年度偵字第一一五六四號），及
檢察官移送併案審理（九十六年度偵字第八三三號、第九０七號
、第一四九一號），本院管轄第二審合議庭判決如下：
    主文
原判決撤銷。
丙○○幫助意圖為自己不法之所有，以詐術使人將本人之物交付
，累犯，處有期徒刑陸月，如易科罰金，以新臺幣壹仟元折算壹
日。
        事  實
一、丙○○曾於民國九十一年間，因毒品危害防制條例案件，經
    臺灣高等法院臺中分院判處有期徒刑六月確定，甫於九十二
    年七月四日易科罰金執行完畢。詎其仍不知悔改，明知個人
    之帳戶關係本身之信用具有一身專屬之性質，在現今金融機
    構開立帳戶使用並無特殊之條件與困難，而一般人均係使用
    自己之帳戶，如涉及使用他人之帳戶常與財產犯罪密切相關
    ，且取得他人存摺之目的在於收取贓款及掩飾犯行使之不易
    遭人追查，其在能預見姓名、年籍及住居所均不詳綽號「阿
    虎」之成年男子收受帳戶之目的係欲隱匿真實身分，以供犯
    罪集團進行詐欺犯罪所用下，竟乃基於幫助他人詐欺取財之
    不確定犯意，而其發生並不違背其本意之認識下，竟不顧他
    人所可能遭受之危害，容任他人藉以遂行犯罪，於九十五年
    十一月上旬某日下午，在臺中市○○路與精誠口，將其前向
    中華郵政股份有限公司二林郵局申請開立之局號：0000
    000、帳號：000000000000號、戶名丙○○
    之帳戶及臺中商業銀行二林分行（帳號：00000000
    0000號）存摺、提款卡及提款卡密碼等物，以每本新臺
    幣（下同）五、六千元之價格，提供予該綽號「阿虎」之成
    年男子使用。該綽號「阿虎」之成年男子與渠等所屬之詐欺
    集團成員以丙○○所交付之上開帳戶為犯罪工具先後為如附
    表所示之詐欺取財行為，並使如附表所示之被害人不疑有他
    而陷於錯誤，依該犯罪集團成員指示於如附表所示之時間，
    將金錢匯入詐騙集團成員所提供之上開丙○○所販賣如附表
    所示之帳戶內。嗣經被害人發覺受騙，始報警處理，而查悉
    上情。
二、案經被害人丁○○訴請彰化縣警察局芳苑分局報請臺灣彰化
    地方法院檢察署檢察官偵查起訴及檢察官移送併案審理（九
    十六年度偵字第八三三號、第九０七號、第一四九一號）。
    理  由
一、訊據被告丙○○固坦承將上開帳戶販賣與二名姓名、年籍及
    住居所均不詳之成年男子且對於被害人吳鳳珠被害過程亦不
    爭執，惟矢口否認有何幫助詐欺取財之犯行，辯稱：伊雖將
    上開存摺賣予綽號「阿虎」之成年男子，但我並不知道他購
    買上開帳戶是做為詐騙之用云云。然查：（一）該綽號「阿
    虎」之成年男子及所屬之詐欺集團成員以被告所交付之上開
    郵局帳戶為犯罪工具，用以詐欺取財之事實，業經被害人丁
    ○○、甲○○、戊○○、乙○○及證人蔡智勇於警詢中證述
    綦詳，此外並有臺中商業銀行二林分行函、中華郵政股份有
    限公司彰化郵局函、匯款回條、華南商業銀行匯款回條聯、
    中華電信股份有限公司行動電話受信通信紀錄查詢結果、聯
    邦銀行存戶交易明細表、通聯調閱查詢單各一份及台新銀行
    自動櫃員機交易明細表、郵政國內匯款執據各二份在卷可稽
    。（二）按刑法上之故意，分為直接故意（確定故意）與間
    接故意（不確定故意），行為人對於構成犯罪之事實，明知
    並有意使其發生者，為直接故意；行為人對於構成犯罪之事
    實，預見其發生而其發生並不違背其本意者，為間接故意。
    且幫助犯之成立，以行為人主觀上認識被幫助者正欲從事犯
    罪或係正在從事犯罪，且該犯罪有既遂之可能，而其行為足
    以幫助他人實現構成要件者，即具有幫助故意，並不以行為
    人確知被幫助者係犯何罪名為必要。（三）又金融機構之帳
    戶為個人理財之工具，為便利大眾使用此一理財工具，以資
    活絡資金供需，對於申請開設金融帳戶並無設有任何特殊之
    限制，一般民眾皆能自由申請開戶，並得同時在不同金融機
    構申請多數存款帳戶使用，乃眾所周知之事實，依一般人之
    社會生活經驗，倘係經由合法管道之收入或支出，其於金融
    機構帳戶之存放及提領，本可自行向金融行庫開立帳戶後使
    用，殊無大費周章使用他人帳戶之必要，況且近來類如刮刮
    樂、退稅轉帳等詐騙案件層出不窮，詐騙集團多利用人頭帳
    戶做為出入帳戶，不僅廣為媒體所披載，亦經政府各機關一
    再宣導提醒注意，尤以現今各地金融機構所設自動提款機莫
    不設定轉帳之警示畫面，或張貼警示標語，促請使用大眾注
    意，衡諸目前社會以電視、報紙甚至網路等管道流通資訊之
    普及程度，以及使用自動提款機從事提款、轉帳交易之頻繁
    ，苟見有陌生人不思以自己名義申請開立帳戶，反而向不特
    定人蒐集或收購他人之金融機構帳戶使用，帳戶所有人焉能
    安心將其帳戶交付收購帳戶之人，而絲毫未加懷疑其收購或
    取得帳戶之目的即在於詐取他人財物？參以被告於檢察官訊
    問時陳稱：「（問：是否想過把帳戶賣給別人會被拿去從事
    詐騙犯罪？）有想過，我承認我錯了。」等語，又該綽號「
    阿虎」之成年男子係以每本五千至六千元之價格，購買被告
    上開帳戶，亦甚不合理，由此顯見被告對於該綽號「阿虎」
    之成年男子及其所屬之詐欺集團成員係將該帳戶用以實施詐
    欺犯行，當可預見，且其對於該綽號「阿虎」之成年男子及
    其所屬之詐欺集團成員利用其所申請開立之帳戶向他人詐取
    財物，並無違背其本意，是被告主觀上應具有幫助他人詐取
    財物之不法犯意甚明，故被告所辯其不知該綽號「阿虎」之
    成年男子購買上開帳戶是做為詐騙之用等語，顯係事後卸責
    之詞，不足採信，本件事證已臻明確，被告幫助詐欺取財犯
    行堪予認定。
二、被告提供帳戶、提款卡（連同密碼）予他人供詐欺取財匯款
    使用，雖並未參與詐欺取財構成要件之行為，然其顯係以幫
    助之意思，參與詐欺取財構成要件以外之行為，為幫助犯，
    故核被告所為，係犯刑法第三十條第一項、第三百三十九條
    第一項之幫助詐欺取財罪。又被告曾於九十一年間，因毒品
    危害防制條例案件，經臺灣高等法院臺中分院判處有期徒刑
    六月確定，甫於九十二年七月四日易科罰金執行完畢，此有
    臺灣高等法院被告前案紀錄表及臺灣彰化地方法院檢察署刑
    案查註紀錄表在卷可稽，其於有期徒刑執行完畢，五年內故
    意再犯有期徒刑以上之本罪，為累犯，應依刑法第四十七條
    第一項之規定加重其刑。又被告係幫助他人犯罪，應依刑法
    第三十條第二項之規定，減輕其刑，並依先加後減之例減輕
    之。又本件公訴人雖未敘及被告出賣上開帳戶，並使被害人
    乙○○、甲○○、戊○○因受詐騙而匯入上開帳戶之其餘幫
    助犯行，然被告此部分之幫助犯行，與公訴人起訴書所載之
    幫助犯行部分，係同一幫助行為，有實質上一罪關係，為起
    訴效力所及，本院自應併予審判，附此敘明。原審判決論以
    被告幫助詐欺取財罪刑，固非無見，然未及審酌移送併辦部
    分（九十六年度偵字第八三三號、第九０七號、一四九一號
    ），尚有未洽，自應將原審判決撤銷改判。爰審酌被告任意
    提供帳戶予不法份子使用，且其所提供帳戶非惟幫助詐騙者
    遂行詐財目的，同時使詐欺者得以隱匿其真實身分，減少遭
    查獲之風險，愈使其肆無忌憚，加深犯罪之猖獗，致使社會
    經濟遭受重大危害，暨其犯罪後之態度等一切情狀，量處如
    主文第二項所示之刑，並依刑法第四十一條第一項前段之規
    定諭知易科罰金之折算標準，以資懲儆。
據上論斷，應依刑事訴訟法第四百五十五條之一第一項、第三項
、第三百六十九條第一項前段、第三百六十四條、第二百九十九
條第一項前段，刑法第三百三十九條第一項，刑法第三十條第一
項、第二項、第四十七條第一項、第四十一條第一項前段，刑法
施行法第一條之一，判決如主文。
本案經檢察官吳芙如到庭執行職務。
中　　華　　民　　國　　96　　年　　4 　　月　　10　　日
                        臺灣彰化地方法院刑事第二庭
                            審判長法官    石馨文
                            法      官    黃齡玉
                            法      官    尚安雅
以上正本證明與原本無異。
本件不得上訴
中　　華　　民　　國　　96　　年　　4 　　月　　11　　日
                            書  記  官    洪年慶
附錄法條：
刑法第三百三十九條
意圖為自己或第三人不法之所有，以詐術使人將本人或第三人之物交付者
，處 5 年以下有期徒刑、拘役或科或併科 1 千元以下罰金。
以前項方法得財產上不法之利益或使第三人得之者，亦同。
前二項之未遂犯罰之。
